【裁判字號】    97,交聲,1182
【裁判日期】    970722
【裁判案由】    聲明異議
【裁判全文】
臺灣臺中地方法院交通事件裁定        97年度交聲字第1182號
原處分機關  交通部公路總局臺中區監理所豐原監理站
異  議  人
即受處分人  甲○○
上列受處分人因違反道路交通管理處罰條例案件，對於交通部公
路總局臺中區監理所豐原監理站97年4月3日所為之處分（豐監稽
違字第裁63-HB0000000號裁決書），聲明異議，本院裁定如下：
    主  文
異議駁回。
    理  由
一、原處分機關略以：本件異議人即受處分人甲○○於民國（下
    同）97年2月21日7 時41分許駕駛JCK-511號重型機車行經臺
    中縣新社鄉○○路與中和街路口時，因「騎機車闖紅燈」之
    違規，經臺中縣警察局東勢分局新社分駐所依違反道路交通
    管理處罰條例第53條第1項以中縣警交字第HB0000000號舉發
    單當場舉發，異議人未於應到案日即97年3月6日前到案，本
    站遂於97年4月3日以豐監稽違字第裁63-HB0000000號裁決書
    裁處罰鍰新臺幣（下同）1800元，並依第63條規定記違規點
    數3 點，異議人於97年4月3日至站簽收上開裁決書，同時具
    狀聲明異議。本件異議人於97年2 月25日以陳述單向本站提
    出申訴，本站遂於97年3月3日以中監豐字第0972000587號函
    轉請舉發單位查證，該舉發單位於97年3 月11日以中縣東警
    交字第0970002567 號函查覆，異議人駕駛JCK-511號重機車
    闖紅燈違規事實明確，本站所為裁處依法並無不合等語。
二、異議人聲明異議意旨略以：依據97年2月21日7時41分舉發違
    反道路交通管理事件通知單所示之違規地點為新社村興安路
    與中和街口，違規事由為騎機車闖紅燈，此路口只有號誌燈
    並未有所謂紅綠燈，此屬既定事實，號誌燈之作用亦在於提
    醒用路人注意安全，更無違規闖紅燈之說法，又此通知單未
    附有違規照片，何以硬說成違規闖紅燈；東勢分局97年3 月
    11日中縣東警交字第0970002567號函明顯有疑義，該舉發單
    清楚記載違規地點：「新社鄉○○路與中和街口」，東勢分
    局舉發人來函同時聲明補充「興安路與中和街口」（新社高
    中前），該校前是正興安路，如此違規地點有重大偏差，警
    察機關不應就違規地點，變來變去，而請求撤銷原處分云云
    。
三、按汽車駕駛人，行經有燈光號誌管制之交岔路口闖紅燈者，
    處新臺幣1800元以上5400元以下罰鍰；汽車駕駛人有同條例
    第53條之情形者，除依原條款處罰鍰外，並記違規點數3 點
    ，道路交通管理處罰條例第53條、第63條第1項第3款分別定
    有明文。又所謂汽車，指在道路上不依軌道或動力架線而以
    原動機行駛之車輛（包括機器腳踏車在內），道路交通安全
    規則第2條第1項第1款定有明文。經查：異議人駕駛JCK-511
    號重型機車於上開時、地闖紅燈之事實，有臺中縣警察局舉
    發違反道路交通管理事件通知單及交通部公路總局臺中區監
    理所豐原監理站違反道路交通管理事件裁決書各1 紙在卷可
    稽。且臺中縣警察局東勢分局於97年4 月22日以中縣東警交
    字第0970004379號函覆本院稱：「新社鄉○○街與中和街口
    （新社高中前）之交通號誌，於平日上、下學時段，上午6
    時30分至8時及16時至18時為三色號誌；週六、日及非上下
    學時段為閃光號誌。該號誌為電腦自動化控制。另查97年2
    月21日（星期四）號誌情形與平日時段相同」。本件異議人
    遭舉發之時間係97年2月21日（星期四）7時41分許，依預設
    時制表規定當時該路口之交通號誌應為三色號誌，而非閃光
    號誌，益徵異議人陳稱其違規時該處為閃光號誌一節，與事
    實不符，不足採信。再者，鑑於交通違規事實往往驟然而現
    、稍縱即逝，若硬性要求舉發員警不分違規情節，一律必須
    預留證據，俾便事後提出供法院審酌，除有現實技術可行性
    之困難外，勢將大幅提高交通管理之行政成本，並嚴重削弱
    道路交通管理之行政效能，此絕非立法者制定道路交通管理
    法規之本意。本件係值勤警員發現異議人違規時，當場攔查
    開單舉發，故無採證照片可供佐證，惟本件受處分人並未就
    執勤員警之舉發有誤提出相關積極證據以供調查，本院復查
    無證據足資證明執勤警員有捏造事實違法取締之情事，則執
    勤警員本其維護交通秩序、公眾安全職責所為之舉發，自應
    受到合法、正確之推定。另臺中縣警察局東勢分局97年3 月
    11日中縣東警交字第0970002567號函中所稱，值勤員警攔查
    地點係位於臺中縣新社鄉○○路與中和街口（新社高中前）
    ，僅就本件違規地點附近之地標為補充說明，尚不足以推翻
    舉發單上違規地點之記載，異議人以該函文所載「新社高中
    前」，而有新社高中前乃係正興安路之質疑，認攔查地點顯
    然有重大偏差，亦屬無稽。綜上，異議人所為之辯解，不可
    採信，原處分機關所為之處分，核無不合，本件異議並無理
    由，應予駁回。
據上論斷，應依道路交通管理處罰條例第87條第2 項、道路交通
案件處理辦法第19條，裁定如主文。
中    華    民    國    97    年     7    月    22    日
                  交通法庭    法  官  林慧英
上正本證明與原本無異。
如不服本裁定，應於送達後5日內，向本院提出抗告狀。
                              書記官  廖碩薇
中    華    民    國    97    年     7    月    22    日


司法院資訊處製作；財團法人民間司法改革基金會備份。
